臺灣桃園地方法院民事裁定　　　　　　　　94年度司字第36號
聲請人
即弘美實業股份有限公司清算人　甲○○○
上列聲請人聲報清算完結事件，本院裁定如下：
　　主  文
聲請駁回。
聲請程序費用由聲請人負擔。
　　理　由
一、本件聲請意旨略以：聲請人係弘美實業股份有限公司（下稱
    弘美公司）清算人，經本院於民國93年12月3 日以桃院興民
    瑞93年度司字第163 號函就聲請人就任弘美公司清算人准予
    備查在案。嗣聲請人即依公司法第87條之規定造具資產負債
    表及財產目錄，送交各股東查閱承認，且無其他債權人申報
    債權，故依各股東應分配權益進行分配，而清算完結。另弘
    美公司已就桃園縣政府稅捐稽徵處補徵90、91、92年地價稅
    乙案已提出訴願，爰依法聲報清算完結等語。並提出監察人
    審查報告書、第2 次清算案股東會議事錄、92年度營利事業
    所得稅結算申報書、資產負債表、清算申報書收據聯、清算
    前資產負債表、清算後資產負債表、92年度營利事業所得稅
    結算申報核定通知書、清算收支表、清算損益表、清算後剩
    餘財產分配表、清算完結股東領取現金明細、訴願申請書各
    1 件為證。
二、按依公司法第334 條準用同法第84條第1 項之規定，股份有
    限公司清算人之職務為了結現務、收取債權、清償債務、分
    派盈餘或虧損及分派賸餘財產。是法人於清算人了結其現務
    、收取債權、清償債務、交付賸餘財產於應得者完結以前，
    其清算不得謂已終結，該法人仍視為存在（最高法院86年度
    台抗字第305 號裁定意旨參照），否則若清算公司尚有債務
    未為清償，僅因清算人「形式上」完成清算程序，而得認為
    清算完結使法人人格消滅，其結果將使債權人無從對該清算
    公司進行追償，顯失公允。復按清算人依公司法第331 條第
    4 項規定，向法院聲報清算完結，法院固無須為「准駁聲報
    」之裁判，惟此等聲報性質上屬非訟事件法第81條第1 項所
    列之商事非訟事件，法院依非訟事件法第16條規定，仍應依
    職權調查事實及必要之證據，作形式審查，倘有所處分，依
    同法第20條第1 項規定，應以裁定為之（最高法院84年度臺
    抗字第457號裁判意旨參照）。
三、經查，弘美公司尚積欠90年、91年、92年地價稅3 筆合計新
    台幣4,617,949 元未繳納一節，業經桃園縣政府稅捐稽徵處
    以94年1 月20日桃稅法字第0940012150號函檢附欠稅總歸戶
    查詢清單1 紙附卷可稽，聲請人就此亦不爭執，僅稱弘美公
    司已就桃園縣政府稅捐稽徵處對其所為補徵90年至92年地價
    稅之行政處分提起訴願等語，則上開欠稅之爭議既仍在訴願
    之行政救濟程序中，尚難認聲請人已依公司法所定之程序完
    結清算。從而，聲請人所為聲報清算完結之聲請，於法未合
    ，應予駁回。
四、依非訟事件法第20條第1 項、第8 條第2 項、民事訴訟法95
    條、第78條，裁定如主文。
中　　華　　民　　國　　94　　年　　4 　　月　　25　　日
                  民事第一庭    法　官　鍾淑慧
以上正本係照原本作成
如對本裁定抗告須於裁定送達後10日內向本院提出抗告狀，並應
繳納抗告費新台幣1,000 元。
中　　華　　民　　國　　94　　年　　4 　　月　　25　　日
                                書記官　蔡佳玲
